臺灣嘉義地方法院刑事裁定　　　　　　 100年度撤緩字第33號
聲　請　人　臺灣嘉義地方法院檢察署檢察官
受　刑　人　王柏皓
上列聲請人因受刑人重利案件（本院98年度嘉簡字第1390號），
聲請撤銷緩刑之宣告（98年度執他字第1215號），本院裁定如下
：
    主  文
聲請駁回。
    理  由
一、聲請意旨略稱：受刑人王柏皓因重利案件，經本院於民國98
    年10月29日，以98年度嘉簡字第1390號判決判處有期徒刑2
    月、2 月、2 月，定應執行有期徒刑5 月，緩刑2 年，於98
    年11月21日確定。惟查，該受刑人於緩刑期內因故意犯毒品
    危害防制條例等案件，而在緩刑期間內經本院於99年10月29
    日，以99年度嘉簡字第1604號判決判處得易科罰金之有期徒
    刑4 月，於99年12月6 日確定。又於緩刑期內因故意犯毒品
    危害防制條例等案件，而在緩刑期間內經本院於99年12月23
    日，以99年度嘉簡字第1895號判決判處得易科罰金之有期徒
    刑4 月，於100 年1 月10日確定。查該受刑人又再於緩刑期
    內故意犯他罪，顯有一再犯案之虞，足認原宣告之緩刑難收
    其預期效果，有執行刑罰之必要，依刑法第75條之1 第1 項
    第2 款之規定，得撤銷其緩刑之宣告，爰依刑事訴訟法第47
    6 條之規定聲請裁定之。
二、按受緩刑之宣告，於緩刑期內因故意犯他罪，而在緩刑期內
    受6月以下有期徒刑、拘役或罰金之宣告確定，足認原宣告
    之緩刑難收其預期效果，而有執行刑罰之必要者，「得」撤
    銷其宣告，刑法第75條之1第1項第2款定有明文，考本條文
    於94年2月2日新增訂時之立法意旨略以：關於緩刑之撤銷，
    現行法第75條第1項固已設有2款應撤銷之原因；至得撤銷緩
    刑之原因，則僅於保安處分章內第93條第3項與撤銷假釋合
    併加以規定，體例上不相連貫，實用上亦欠彈性，爰增訂得
    撤銷緩刑之原因，其中現行關於緩刑前或緩刑期間故意犯他
    罪，而在緩刑期內受得易科罰金之有期徒刑之宣告者，列為
    應撤銷緩刑之事由，因認過於嚴苛，而排除第75條應撤銷緩
    刑之事由，移列至得撤銷緩刑事由，俾使「法官依被告再犯
    情節，而裁量是否撤銷先前緩刑之宣告」，以資彈性適用；
    且本條採用裁量撤銷主義，賦予法院撤銷與否之權限，特於
    第1項規定實質要件為「足認原宣告之緩刑難收其預期效果
    ，而有執行刑罰之必要」，供作審認之標準。亦即於上揭「
    得」撤銷緩刑之情形，法官應依職權本於合目的性之裁量，
    妥適審酌受刑人所犯前後數罪間，關於再犯情節、法益侵害
    之性質、再犯之原因、違反法規範之情節是否重大、受刑人
    主觀犯意所顯現之惡性及其反社會性等情，是否已使前案原
    為促使惡性輕微之受刑人或偶發犯、初犯改過自新而宣告之
    緩刑，已難收其預期之效果，而確有執行刑罰之必要，此與
    刑法第75條第1項所定2款要件有一具備，即毋庸再行審酌其
    他情狀，應逕予撤銷緩刑之情形完全不同，故在緩刑期內因
    故意犯他罪，而在緩刑期內受6 月以下有期徒刑、拘役或罰
    金之宣告確定者，並非均應一律撤銷其緩刑宣告，應由法院
    斟酌原宣告之緩刑是否難收預期效果，而有執行刑罰之必要
    ，再決定是否撤銷緩刑之宣告，合先敘明。
三、經查：
(一)、受刑人前因重利等案件，經本院於98年10月29日，以98年度
    嘉簡字第1390號判決判處有期徒刑2 月、2 月、2 月，定應
    執行有期徒刑5 月，緩刑2 年，於98年11月21日確定。又其
    於緩刑期內之99年8 月24日上午10時15分採尿前回溯96小時
    內、同年9 月19日各犯毒品危害防制條例施用第二級毒品罪
    ，經本院於99年10月29日、同年12月23日，以99年度嘉簡字
    第1604號、99年度嘉簡字第1895號判決分別判處有期徒刑4
    月、4 月，如易科罰金，均以1,000 元折算1 日，並於99年
    12月6 日、100 年1 月10日確定等情，有各該判決書及臺灣
    高等法院被告前案紀錄表各1 份在卷足佐。受刑人在緩刑期
    間內確因故意犯他罪，而在緩刑期內受6 個月以下有期徒刑
    之宣告，堪以認定。
(二)、本件檢察官聲請意旨僅以受刑人於緩刑確定後再犯施用第二
    級毒品罪，而分別受有期徒刑4 月、4 月之宣告確定，爰依
    刑法第75條之1 第1 項第2 款規定聲請撤銷緩刑，惟受刑人
    前後所犯重利罪、施用第二級毒品罪，不僅犯罪型態不同，
    所侵害之法益、對社會之危害程度亦有區別，二者間是否有
    再犯原因之關聯性，自有詳加審究之必要。本院審酌，被告
    先前所犯重利犯行，與其後所犯施用毒品犯行，二案犯罪情
    節，雖均為故意犯罪，惟前者係向他人收取重利，後者則為
    自行施用毒品，性質迥不相同，侵害法益互殊，其間復無任
    何關連；且施用毒品大都因成癮性而一再施用無法自拔，然
    施用毒品僅係自戕行為，尚乏依據得以認定受刑人之自戕行
    為已達積極侵害社會或他人法益之地步，更何況受刑人前案
    緩刑期間即將屆滿，且其後施用毒品之犯罪情節亦非不可饒
    恕，若因而撤銷先前重利案件之緩刑宣告實嫌過苛，自難遽
    認原宣告之緩刑難收其預期效果，而確有執行刑罰之必要。
    此外，依卷內資料所示，亦無事證足認受刑人有何上開非予
    執行刑罰，否則難收其預期效果之情狀，故認本件聲請為無
    理由，應予駁回。
四、據上論斷，應依刑事訴訟法第220條，裁定如主文。
中    華    民    國  100     年    4     月    11    日
                  刑事第三庭    法  官  李秋瑩
以上正本證明與原本無異。
如不服本裁定，應於送達後5 日內，向本院提出抗告狀（應附繕
本）。
中    華    民    國  100     年    4     月    11    日
                                書記官  劉英芬